【裁判字號】    99,上更(一),177
【裁判日期】    991223
【裁判案由】    毒品危害防制條例
【裁判全文】
臺灣高等法院臺南分院刑事判決     99年度上更(一)字第177號
上  訴  人
即  被  告  楊憲文
選任辯護人  許良宇律師（扶助律師）
上列上訴人因違反毒品危害防制條例案件，不服臺灣嘉義地方法
院98年度訴字第403號中華民國98年12月4日第一審判決（起訴案
號：臺灣嘉義地方法院檢察署97年度偵字第8350號、98年度偵字
第950號），提起上訴，判決後經最高法院發回更審，本院判決
如下：
    主  文
原判決關於附表一編號5、6及定執行刑部分，均撤銷。
楊憲文被訴如附表所示販賣第二級毒品罪部分，均無罪。
    理  由
一、公訴意旨略以：被告楊憲文基於反覆實施之犯意，於「附表
    編號1、2」之時地，各以附表編號1、2之價額，販賣第二級
    毒品甲基安非他命予「羅進德」，另於「附表編號3」之時
    地，以附表編號3之價額，販賣第二級毒品甲基安非他命予
    「郭呈亨」，因認被告涉有毒品危害防制條例第4條第2項之
    販賣第二級毒品罪嫌云云。
二、按犯罪事實應依證據認定之，無證據不得認定犯罪事實，刑
    事訴訟法第154條第2項定有明文。次按認定不利於被告之事
    實，須依積極證據，苟積極證據不足為不利於被告事實之認
    定時，即應為有利於被告之認定，更不必有何有利之證據；
    認定犯罪事實所憑之證據，雖不以直接證據為限，間接證據
    亦包括在內，然而無論直接或間接證據，其為訴訟上之證明
    ，須於通常一般之人均不致有所懷疑，而得確信為真實之程
    度者，始得據為有罪之認定，倘其證明尚未達於此一程度，
    而有合理性懷疑存在時，即不得遽為被告犯罪之認定，最高
    法院30年上字第816號、76年臺上字第4986號判例意旨可資
    參照。又按施用毒品者，其所稱向某人購買之供述，須補強
    證據以擔保其供述之真實性。該所謂補強證據，必須與施用
    毒品者關於相關毒品交易之供述，具有相當程度之關聯性，
    且足使一般人對於施用毒品者之供述無合理之懷疑存在，而
    得確信其為真實，始足當之，最高法院96年度臺上字第1029
    號判決意旨可供參照。
三、公訴人認被告楊憲文涉有如附表所示之販賣第二級毒品之犯
    行，編號1、2部分無非係以證人羅進德於警詢及偵查中之證
    述，及雙方通聯之通訊監察譯文等為其論據。編號3部分無
    非係以證人郭呈亨於警詢及偵查中之證述，及雙方通聯之通
    訊監察譯文等為其論據。
四、附表編號1部分，訊據被告楊憲文堅決否認有於附表編號1所
    示之時地販賣第二級毒品予羅進德之犯行，辯稱：我沒有販
    賣安非命給羅進德，是羅進德捏造的。是因證人羅進德持甲
    基安非他命至我住處，問我有無玻璃球，我遂以電燈挖一挖
    一起施用等語。附表編號2部分，訊據被告固坦承有以其使
    用之0000000000、0000000000號行動電話，與羅進德通話等
    情，惟堅決否認有何販賣第二級毒品甲基安非他命之犯行，
    辯稱：我沒有賣安非他命給羅進德，而係遭羅進德陷害，又
    我與羅進德於97年5月5日聯絡的4通電話中，其中上午7時55
    分58秒、上午9時2分24秒，這2通電話是我撥給羅進德，上
    午第1通我跟羅進德說我不舒服，是因為我沒有施用毒品，
    我請羅進德幫我問毒品，上午第2通電話，是跟羅進德說我
    人很不舒服，等到他過來我已經死了，意思也表示我因為沒
    有毒品施用，人非常不舒服，要羅進德問毒品。另當日晚上
    有9時2分24秒及9時57分6秒之2通電話，晚上9時57分6秒第2
    通，是羅進德告訴我，他現在要和他朋友（吳瑞其，即綽號
    「黑痣」者）拿毒品過來給我。這4通電話連貫起來，是表
    示我向羅進德問毒品，不是販賣毒品，又未自我身上或住處
    搜出大量毒品、電子磅秤、夾鍊袋等物，我是遭陷害等語。
    附表編號3部分，訊據被告堅決否認有於附表編號3所示之時
    地販賣第二級毒品予郭呈亨之犯行，辯稱：伊未曾轉讓第一
    級毒品與莊雅芬，且與郭呈亨從無毒品之接觸等語。
    辯護人提出辯護意旨稱：關於鈞院前審判決附表一編號六部
    分，檢察官所提出的證據無非是羅進德的證述及被告楊憲文
    的監聽譯文，不過從譯文來看，反而是楊憲文的身體不舒服
    ，應該是楊憲文因為毒癮發作，要向羅進德要毒品；另外有
    關檢察官認定「查某ㄟ」是安非他命，不過被告之前有經營
    理容院，所以有些朋友會透過被告去買春，檢察官才會誤解
    被告的朋友透過被告去買春為被告在販賣毒品，所以這部分
    應該不能作為補強證據，反而證明羅進德的證述並不實在，
    另外有關羅進德的供述有關次數、金額、時間均前後不一，
    本件係因為被告引出羅進德，羅進德因此挾怨報復，羅進德
    的證述均與事實不符；另外關於前審判決附表一編號五的部
    分，經前審判決不另為無罪之諭知，檢察官並未上訴，這部
    分應該可以維持；還有關於前審判決附表二編號二的部分，
    亦經前審判決不另為無罪之諭知，檢察官並沒有上訴，而且
    也沒有任何被告與郭呈亨的通聯紀錄可以補強，所以這部分
    應該是可以維持。被告確實坦承有吸食毒品的惡習，關於幫
    助吸食的部分也已經判決確定，不過被告確實沒有販賣毒品
    ，請就被告販賣毒品的部分諭知被告無罪判決等語。另於準
    備程序稱：請求勘驗被告與羅進德之間的四通監聽錄音，被
    告當天與羅進德聯絡，確實不是要購買毒品，所指的「查某
    」並不是指毒品；並請求勘驗鈞院前審97年4月13日之筆錄
    ，證人羅進德當庭有證述當天要找女人給被告，這可以證明
    所謂的「查某」並不是指毒品等語。
五、經查：
  甲、程序方面：
    本件卷附之供述及非供述證據，除證人羅進德、郭呈亨於警
    詢陳述內容，爭執其證據能力外，其餘部分被告楊憲文及其
    指定、選任辯護人於本院準備程序中，均表示同意有證據能
    力（見本院卷第62頁背面、77頁），且本院審酌各該證據作
    成之情況，並無程序違法或有何意思不自由情形，復經原審
    及本院於審判期日就上開證據依法進行提示、調查、辯論，
    且與本案待證事實間復具有相當之關聯性，以之為本案證據
    並無不當，自得採為本件認定事實之基礎，故依刑事訴訟法
    第159條之5第1項規定，認有證據能力。
  乙、實體方面：
    (一)被訴附表編號1販賣第二級毒品甲基安非他命予羅進德部
      分：
    (1)證人羅進德於偵查及原審審理時證述：伊於97年農曆過年
      後，至被告金石金城大樓4樓住處【向被告買1,000元之甲
      基安非他命】，因為伊沒有球，由被告提供自己做的玻璃
      球，在被告住處施用等情（見上開偵查卷第75、76頁、原
      審卷第85、88～90頁）。而被告於原審審理時亦供稱：羅
      進德持1,000元之甲基安非他命在伊住處施用，確實係由
      伊提供玻璃球供羅進德施用等情（原審卷第22～23、88、
      92頁），足認證人羅進德證述有於上開時間至被告住處，
      並以被告所提供之玻璃球施用甲基安非他命等情，應堪認
      定。
    (2)然證人羅進德於偵查中證稱：「被告與我賭博，欠我1萬
      元左右，當時我有吸安非他命，我就向他拿安非他命抵債
      ，我向他買過2次」、「我去被告家拿安非他命，當場現
      金交易，我在他家吸食」、「被告不讓我抵債，他不承認
      債務，所以我還是拿錢給他」等情（偵查卷第70頁），於
      原審卻證稱：「我向被告借過500元」、「（問：你跟被
      告有無其他金錢糾紛？）我不記得，可是我記得是，我想
      不起來了，我真的想不起來了」等情（原審卷第86頁），
      就其與被告之金錢糾紛，前後證述不一，所言是否均屬實
      ，尚有可疑。又證人羅進德於原審先證稱：「（問：你有
      無跟被告買過安非他命？）我有叫他幫我買，我有拿錢給
      他，請他幫我拿」、「（問：買幾次？）1次」等情（原
      審卷第84頁），嗣又證稱：「（問：你說有跟被告買2次
      ？）金石城正確，對這樣子沒有錯」等情，接著又證稱：
      「（問：1次或2次？）我記不起來，我確定拿過1次，其
      他已經記不起來了」等情（原審卷第85頁），嗣證稱：「
      我跟被告買過2次安非他命，確實幾次我忘記了」等情（
      原審卷第91頁）最後證稱：「我只記得1次，時間忘記了
      」等情（原審卷第92頁），是證人羅進德就其向被告買毒
      品安非他命之次數，證述前後矛盾。
    (3)本件附表編號1部分，被告已否認此部分之犯行，而除證
      人羅進德之證述外，卷內並無被告與證人羅進德就起訴意
      旨所指97年2月間之通話譯文，亦查無其他足資補強證人
      羅進德上開偵查中證述是否可採之證據，是不能遽以認定
      被告有此部分販賣第二級毒品予羅進德之犯行。
    (二)被訴附表編號2販賣第二級毒品甲基安非他命予羅進德部
      分：
    (1)查證人羅進德於偵查及原審審理時證述：0000000000號行
      動電話是向郭呈亨取得而由伊使用，在97年5月5日與被告
      通話時稱朋友「要處理查某ㄟ」，是伊朋友「黑痣」要海
      洛因，由伊打電話給被告，再與「黑痣」至被告上開住處
      由「黑痣」親自接洽等情明確（偵查卷第75、76頁、原審
      卷第85、88-91頁）；復佐以97年5月5日晚上9時57分，被
      告所持0000000000號行動電話，與羅進德所持0000000000
      號行動電話通話內容顯示：
     「A（被告）  ：你要過來這裡嗎？
       B（羅進德）：我等我某回來。
       A：好。」（嘉縣警刑偵一字第0970090020號警卷第32頁
       ）。
      另97年5月5日晚上10時26分被告所持0000000000號行動電
      話，與羅進德所持0000000000號行動電話通話內容顯示：
     「B（羅進德）：我現在要過去了，「我朋友」要處理「查
                    某ㄟ」。
       A（被告）   ：好，你過來。
       B           ：你那邊有嗎？
       A           ：查某ㄟ喔？
       B           ：嘿！
       A           ：有啦。
       B           ：這樣好啦，我先過去跟你拿。
       A           ：好。」
      此有上開通聯譯文、通訊監察書及本院之勘驗筆錄附卷可
      稽（同上警卷第33頁、第65-73頁，本院卷第96頁）。依
      上開通聯內容顯示，證人羅進德經被告電話邀請後，嗣撥
      打電話向被告表示要過去其住處，且其「友人」需「查某
      」即海洛因等情明確。被告及其選任辯護人稱該通聯譯文
      中所稱「查某」，並非指毒品，是指女人云云，尚非可採
      ，蓋上開譯文所稱「這樣好啦，我先過去跟你拿。」自係
      指物品，不可能指人，至為灼然。
    (2)次查，證人羅進德已於本院前審證稱：上開電話內容所提
      其朋友綽號「黑痣」者，確係在庭之證人吳瑞其等情，並
      經證人吳瑞其於本院前審證述無誤（本院前審卷第109頁
      反面、第111頁），而證人吳瑞其亦證稱：「我曾拜託羅
      進德載我至被告之住處樓下，【我自己上樓】」等情（本
      院前審卷第111頁），證人羅進德亦證稱：「我有在被告
      住處看過吳瑞其，還有1次吳瑞其曾經拜託我載他到被告
      住處樓下，【我就離開了】」等情（本院前審卷第110頁
      ），足認當天證人羅進德與被告電話所提之綽號「黑痣」
      者，確係證人「吳瑞其」，且證人羅進德與吳瑞其當天亦
      確實至被告住處無誤。則羅進德將吳瑞其載到上訴人住處
      樓下後，即自行離去，並未至上址四樓上訴人租屋處，應
      堪認定。是證人羅進德上開於偵查及原審審理時證述：在
      97年5月5日，與「黑痣」至被告上開住處，…該次伊向被
      告買1,000元之甲基安非他命後即回去云云（偵查卷第75
      、76頁、原審卷第85、88-91頁），所稱向被告買甲基安
      非他命之地點，究竟是在上訴人四樓租屋處，抑或在上訴
      人住處樓下？況本件並未查到被告與羅進德持有甲基安非
      他命，前揭電話通聯內容固顯示97年5月5日晚上，被告曾
      在電話中問羅進德是否要過來，嗣羅進德表示要過去，其
      朋友要處理「查某ㄟ」（本院認定是指海洛因，已如上述
      ）等情，但對話中並未提及甲基安非他命，則羅進德若曾
      與被告為該次交易，憑何證據認定被告交付羅進德之物確
      係「甲基安非他命」？（詳最高法院發回意旨）檢察官就
      此點並未舉證。
    (3)另佐以本院認羅進德就其向被告購買安非他命之次數，證
      述前後矛盾，又查無其他補強證據，認不能單憑羅進德之
      證言，認定被告有附表編號1所示販賣第二級毒品予羅進
      德之犯行，有如上開(一)所述，則羅進德就此部分之證述，
      是否可採，亦有疑慮。
    (4)本件附表編號2部分，被告已否認此部分之犯行，而除證
      人羅進德之證述，及卷內被告與證人羅進德就起訴意旨所
      指97年5月5日之通話譯文，係指羅進德與友人要過去被告
      租屋處向被告拿海洛因，對話中並未提及羅進德要買甲基
      安非他命之事外，亦查無其他足資補強證人羅進德上開偵
      查及原審審理中之證述是否可採之證據，是不能遽以認定
      被告有此部分販賣第二級毒品予羅進德之犯行。
    (三)被訴附表編號3販賣第二級毒品甲基安非他命予郭呈亨部
      分：
    (1)證人郭呈亨於警詢時證述：97年3月中旬至被告金石金城
      住處購買3000元甲基安非他命1包，含袋0.1公克等語（見
      偵查卷第48頁）；於偵查中證述：曾向被告購買甲基安非
      他命，交易地點在被告金石金城住處，每次買1,000或2,5
      00元，時間不記得，正確數字不記得等語，嗣又證稱確實
      係於97年3月間向被告購入3,000元之甲基安非他命等語（
      見偵查卷第54、55頁），證人郭呈亨復於原審審理時證述
      實際上並未向被告購買甲基安非他命等語（原審卷第77頁
      ），則證人郭呈亨上開所述，是否與事實相符，即有可疑
      。
    (2)本件附表編號3部分，被告已否認此部分之犯行，而除證
      人郭呈亨之證述外，卷內並無被告與證人郭呈亨就起訴意
      旨所指97年3月間之通話譯文，亦查無其他足資補強證人
      郭呈亨偵查中證述是否可採之證據，是不能遽以認定被告
      有此部分販賣第二級毒品予郭呈亨之犯行。
六、綜上所述，公訴人所提之證據無法說服本院形成認定被告有
    附表所示販賣第二級毒品罪之心證，而被告亦否認上開之犯
    行，基於「無罪推定、罪疑惟輕」之法理，即不得驟為被告
    此部分犯罪之認定，是被告前開所辯，尚非不可採。此外，
    復查無其他積極確切證據可認被告有販賣第二級毒品之犯行
    ，其被訴此等部分之犯罪應均屬不能證明。原審未加詳查，
    認被告有原判決附表一編號5、6所載之販賣第二級毒品犯行
    （即本判決附表編號1、2），尚嫌速斷，被告上訴否認被訴
    此等部分之犯罪，為有理由，自應由本院將原審關於此部分
    之判決予以撤銷，依法諭知被告被訴販賣第二級毒品罪部分
    （即附表所示）均無罪之判決。至於原判決關於附表一編號
    5、6部分，既經撤銷，其定執行刑即失所附麗，應併撤銷。
據上論斷，應依刑事訴訟法第369條第1項前段、第364條、第301
條第1項，判決如主文。
本案經檢察官蘇南桓到庭執行職務。
中    華    民    國    99    年    12    月    23    日
                  刑事第七庭  審判長法  官  李文福
                                    法  官  顏基典
                                    法  官  陳顯榮
以上正本證明與原本無異。
如不服本判決應於收受送達後10日內向本院提出上訴書狀，其未
敘述上訴理由者，並得於提起上訴後10日內向本院補提理由書（
均須按他造當事人之人數附繕本）「切勿逕送上級法院」。
                                    書記官  劉岳文
中    華    民    國    99    年    12    月    23    日
附表：
┌──┬────────┬────────────┐
│編號│ 時間、地點     │方式、內容              │
├──┼────────┼────────────┤
│1.  │於97年農曆春節過│被告與羅進德聯繫後，相約│
│    │後之2月某日，在 │於左列時、地販賣1,000 元│
│    │嘉義市○○街217 │之甲基安非他命予羅進德，│
│    │號4樓2金石金城大│羅進德隨即於被告租屋處以│
│    │樓之租屋處。    │被告所提供之玻璃球施用第│
│    │                │二級毒品甲基安非他命。  │
├──┼────────┼────────────┤
│2.  │於97年5月5日晚上│被告以其持用之門號行動電│
│    │10時26分後某時許│話與羅進德持用之00000000│
│    │，在嘉義市○○街│06號行動電話聯繫後，相約│
│    │217號4樓2金石金 │於左列時、地販賣1,000 元│
│    │城大樓之租屋處。│之甲基安非他命予羅進德，│
│    │                │羅進德取得毒品後即離去。│
├──┼────────┼────────────┤
│3.  │於97年3月中旬某 │被告於左列時地，販賣    │
│    │日，在嘉義市向榮│3,000元之第二級毒品甲基 │
│    │街217號4樓2金石 │安非他命予郭呈亨。      │
│    │金城大樓之租屋處│                        │
│    │。              │                        │
└──┴────────┴────────────┘

司法院資訊處製作；財團法人民間司法改革基金會備份。
